【裁判字號】    98,訴,395
【裁判日期】    990105
【裁判案由】    違章建築
【裁判全文】
臺中高等行政法院判決
                                       98年度訴字第395號
                                    98年12月29日辯論終結
原      告  甲○○
被      告  臺中縣政府
代  表  人  乙○○
訴訟代理人  丙○○
上列當事人間因違章建築事件，原告不服內政部中華民國98年8
月27日台內訴字第0980105853號訴願決定，提起行政訴訟，本院
判決如下︰
    主  文
原告之訴駁回。
訴訟費用由原告負擔。
    事實及理由
一、事實概要：緣原告未經申請許可，擅自在臺中縣梧棲鎮○○
    ○街452巷52弄11號旁，其共有坐落臺中縣梧棲鎮○○段851
    －75地號土地上，放置長約12.1公尺、寬約2.48公尺、高約
    2.9公尺，面積約30平方公尺之鐵造貨櫃1只，供其停放自用
    小客車及放置肥料、農用機具等。經臺中縣梧棲鎮公所以民
    國（下同）98年4月3日梧鎮工字第0980005417號函查報係屬
    違章建築，被告乃以98年4月8日府工使字第0980106786號違
    章建築補辦手續通知單，通知原告於收到通知單後30日內申
    請補辦建造執照，逾期未補辦申領建照執照手續或申請執照
    不合規定，依違章建築處理辦法第5條規定拆除。原告不服
    ，提起訴願，遭決定駁回，遂提起本件行政訴訟。
二、本件原告主張：
  (一)建築法規定現有貨櫃屋停放在地上，可隨時任意搬遷，並無
    強制需申請建造執照，該法規只是註明「得申請建照」，並
    非硬性規定要申請。且如申請則使用執照記事欄內，如何記
    載該貨櫃屋何時完工？工程造價、結構如何認定？原告在自
    己土地上放置一個貨櫃屋，並無固定於土地上，僅供停一部
    小轎車及肥料、農用機具，如可算違章建築，則碼頭旁邊及
    外邊停放貨櫃也將依法補辦建築執造及使用執照。現景氣低
    迷，原處分將使原告不能供作車庫之用，該車將受損並影響
    全家生計。
  (二)又依內政部67年9月19日台內營字第818116號函釋，活動式
    貨櫃屋可放置，且可任意遷移，非建築物，原告購買系爭中
    古貨櫃屋由上往下放置，隨時可移動，並無將之固定於土地
    上，並非新建。系爭土地雖屬空地比，立法院並無立法「空
    地比不可停置貨櫃」，內政部營建署也只是規定「按空地比
    率，不得建造房屋，及申請建築及使用執照」，所謂房屋應
    指「不動產」，需有地基、鐵筋、混泥土等構成，該貨櫃屋
    係屬動產，也不影響第三人採光或不便等情，並聲明求為判
    決撤銷訴願決定及原處分。
三、被告則以：
  (一)原告主張「建築法規只是註明『得申請建照』並非硬性要申
    請。建照核准完工日如何認定？貨櫃屋工程造價、結構如何
    認定？碼頭旁邊及外邊停放貨櫃問題。原告不能供作車庫之
    用，該車受損將影響生計。」云云，惟查建築法第25條第1
    項規定申請建築許可為強制規定。至於貨櫃屋建照核准完工
    日如何認定及貨櫃屋工程造價、結構如何認定等係屬建造執
    照申請所審查事項，本案原告並無依法補辦建造執照手續。
    而「碼頭旁邊及外邊停放貨櫃問題」與本案無關。至於「原
    告不能供做車庫之用，該車受損將影響生計」，按違章建築
    之使用目的為何並不影響其建築本身之違法性，故原告之主
    張亦無理由。
  (二)按建築法第4條規定：「本法所稱建築物，為定著於土地上
    或地面下具有頂蓋、樑柱或牆壁，供個人或公眾使用之構造
    物或雜項工作物。」、第25條第1項明定「建築物非經申請
    直轄市、縣（市）（局）主管建築機關之審查許可並發給執
    照，不得擅自建造或使用或拆除。但合於第78條及第98條規
    定者，不在此限。」、內政部67年9月19日台內營字第81811
    6號函釋略以「活動式房屋縱令可隨需要任意遷移，但其構
    造及使用與一般固定式房屋尚無差異，且客觀上於使用時復
    有固定之處所，應視為建築法第4條所稱之建築物。」復按
    違章建築處理辦法第2條及第5條規定「本辦法所稱之違章建
    築，為建築法適用地區內，依法應申請當地主管建築機關之
    審查許可並發給執照方能建築，而擅自建築之建築物。」、
    「直轄市、縣（市）主管建築機關，應於接到違章建築查報
    人員報告之日起5日內實施勘查，認定必須拆除者，應即拆
    除之。認定尚未構成拆除要件者，通知違建人於收到通知後
    30日內，依建築法第30條之規定補行申請執照。違建人之申
    請執照不合規定或逾期未補辦申領執照手續者，直轄市、縣
    （市）主管建築機關應拆除之。」本案違建物（貨櫃屋）被
    告以98年4月8日府工使字第0980106786號違章建築補辦手續
    通知單，通知原告限期補辦手續，逾期未補辦建造執照手續
    ，被告依違章建築處理辦法第5條規定，應執行拆除，依法
    並無不合等語，資為抗辯，並聲明求為判決駁回原告之訴。
四、兩造之爭點：系爭貨櫃屋是否為建築法所規定之建築物。
五、經查：
  (一)本件原告98年5月8日訴願書所載不服之訴願標的雖為被告98
    年5月5日府工使字第0980136423號函，惟其訴願書內容及所
    檢附被告98年4月8日府工使字第0980106786號違章建築補辦
    手續通知單（訴願卷第24至34頁），均為對被告命原告補辦
    建造執照之處分不服，是本件原告不服之行政處分乃被告98
    年4月8日府工使字第0980106786號違章建築補辦手續通知單
    ，合先敘明。
  (二)按「本法所稱建築物，為定著於土地上或地面下具有頂蓋、
    樑柱或牆壁，供個人或公眾使用之構造物或雜項工作物。」
    、「本法所稱建造，係指左列行為：一、新建：為新建造之
    建築物或將原建築物全部拆除而重行建築者。」、「建築物
    非經申請直轄市、縣（市）（局）主管建築機關之審查許可
    並發給執照，不得擅自建造或使用或拆除。」為建築法第4
    條、第9條及第25條第1項所明定。次按「本辦法所稱之違章
    建築，為建築法適用地區內，依法應申請當地主管建築機關
    之審查許可並發給執照方能建築，而擅自建築之建築物。」
    、「直轄市、縣（市）主管建築機關，應於接到違章建築查
    報人員報告之日起5日內實施勘查，認定必須拆除者，應即
    拆除之。認定尚未構成拆除要件者，通知違建人於收到通知
    後30日內，依建築法第30條之規定補行申請執照。」為違章
    建築處理辦法第2條及第5條所規定。又「依建築法第4條規
    定：．．．活動式房屋縱令可隨需要任意遷移，但其構造及
    使用與一般固定式房屋尚無差異，且客觀上於使用時復有固
    定之處所，應視為上開法條所稱之建築物．．．。」復經內
    政部67年9月19日台內營字第818116號函釋在案。內政部上
    開函釋，係基於其職權所作，與建築法規相關規定意旨無違
    ，自得予以適用。
  (三)本件原告未經申請許可，擅自在臺中縣梧棲鎮○○○街452
    巷52弄11號旁，其共有坐落臺中縣梧棲鎮○○段851－75地
    號土地上，放置長約12.1公尺、寬約2.48公尺、高約2.9公
    尺，面積約30平方公尺之鐵造貨櫃1只，供其停放自用小客
    車及放置肥料、農用機具之事實，業經本院於98年12月14日
    到場勘驗屬實，製有勘驗筆錄及照片附卷可稽，並為原告所
    不爭，該事實自堪認定。又按建築法適用地區內，依法應申
    請當地主管建築機關審查許可並發給執照方能建築，未經審
    查許可擅自建築之建築物，即屬違章建築。而建築法所稱建
    築物，為定著於土地上或地面下具有頂蓋、樑柱或牆壁，供
    個人或公眾使用之構造物或雜項工作物，為建築法第4條所
    規定。本件原告於上開土地上所設置貨櫃，該貨櫃具有頂蓋
    、牆壁，開有窗戶，為供原告使用之構造物，又該貨櫃屋體
    積大且重，非借助大型動力機械機具，不足以移動（具有不
    可移動性），雖非定著於該土地上，但其構造及使用與一般
    固定式房屋尚無差異，且客觀上於使用時復有固定之處所，
    自屬建築法所稱之建築物。又建築法第25條第1項規定申請
    建築許可為強制規定，原告未經審查許可擅自建築該貨櫃屋
    ，為違章建築。原告主張非違章建築處理辦法所規範之「建
    築物」，尚非可採。至於貨櫃屋建照核准完工日如何認定及
    貨櫃屋工程造價、結構如何認定等係屬建造執照申請所審查
    事項，而碼頭旁邊及外邊停放之貨櫃，均屬臨時性之放置，
    與本案情況不同，尚非可與之比擬，原告此部分之主張，亦
    不足採。從而，本件經臺中縣梧棲鎮公所以98年4月3日梧鎮
    工字第0980005417號函查報係屬違章建築，被告乃以98年4
    月8日府工使字第0980106786號違章建築補辦手續通知單通
    知原告，於收到通知單後30日內申請補辦建造執照，逾期未
    補辦申領建照執照手續或申請執照不合規定，依違章建築處
    理辦法第5條規定拆除，核無違誤，訴願決定予以維持，亦
    無不合。原告訴請撤銷，為無理由，應予駁回。另兩造其餘
    之主張，與本件判決之結果無影響，毋庸逐一加以論述，附
    此敘明。
六、據上論結，本件原告之訴為無理由，依行政訴訟法第98條第
    1項前段，判決如主文。
中    華    民    國    99    年     1    月     5    日
                臺中高等行政法院第二庭
                          審判長法  官  胡  國  棟
                                法  官  劉  錫  賢
                                法  官  林  秋  華
以上正本證明與原本無異。
如不服本判決，應於判決送達後20日內向本院提出上訴書狀，其
未表明上訴理由者，應於提起上訴後20日內向本院提出上訴理由
書（須依對造人數附具繕本）；如於本判決宣示或公告後送達前
提起上訴者，應於判決送達後20日內補提上訴理由書（須附繕本
）。未表明上訴理由者，逕以裁定駁回。
中    華    民    國    99    年     1    月     7    日
                                書記官  李  孟  純


司法院資訊處製作；財團法人民間司法改革基金會備份。
